最高法院刑事判決　　　　　　　　　　　　　　　九十三年度台上字第二三九九號
　　上　訴　人　台灣高等法院台南分院檢察署檢察官
　　被　　　告　甲○○
　　　　　　　　　　　　號（另案在台灣台南監獄台南分監執行中）
右上訴人因被告偽造有價證券案件，不服台灣高等法院台南分院中華民國九十三年一
月十九日第二審判決（九十二年度上訴字第一四一九號，起訴案號：台灣台南地方法
院檢察署九十一年度偵字第一三四七、二四七四、五０五七、五０五八號），提起上
訴，本院判決如左：
    主  文
原判決關於偽造有價證券部分撤銷，發回台灣高等法院台南分院。
    理  由
本件原判決認定被告甲○○（原姓名許佳慧）原係新光人壽保險股份有限公司（下稱
新光人壽保險公司）台南分公司文和通訊處之收費組長，職司對保險客戶提供收費服
務、各種保險金給付申請及款項轉交、保險單質押貸款申請等業務，因職務之便而持
有保險客戶之身分證影本等相關證件，竟基於概括犯意連續為下列之行為：(一)、被告
於民國九十年十月間，持保險客戶蔡月琴之身分證影本，冒用蔡月琴名義向世華聯合
商業銀行（下稱世華銀行）申請如原判決事實欄所載之信用卡二張，並在申請書上之
申請卡別欄及申請人欄偽簽蔡月琴之署押各一枚，持向世華銀行申請信用卡，足生損
害於蔡月琴，並使世華銀行之承辦人員陷於錯誤而核發上揭信用卡。被告於收取上開
信用卡後，即基於偽造私文書及詐欺之概括犯意，分別於上開二張信用卡背面偽造蔡
月琴之英文署押「ＹＵＥＨ」各一枚，足以生損害於蔡月琴，被告並持該二張信用卡
，以蔡月琴之名義連續於如原判決附表三（如原判決編號五預借現金部分除外）及如
原判決附表四所示時間，至所示特約商店以刷卡方式消費，被告並分別偽造蔡月琴之
英文署押「ＹＵＥＨ」於各該信用卡簽帳單上，使該等特約商店陷於錯誤允其刷卡，
並交付被告所購買之財物，復由各該特約商店據以向聯合信用卡處理中心請領同額款
項，致世華銀行承辦人員陷於錯誤，而依約給付被告前開消費款項予各該特約商店，
均足以生損害於蔡月琴及世華銀行。被告並於如原判決附表三編號五所示時、地，持
卡號0000000000000000號信用卡，至中國信託西台南分行之提款機
預借現金，致使自動付款機設備陷於錯誤而出借現金新台幣（下同）一萬元。(二)、被
告復基於意圖為自己不法所有之概括犯意，利用持有保戶蘇仁志保險單之機會，先委
由不知情之人偽造蘇仁志之印章一枚，嗣於九十年十一月十六日，未經蘇仁志之同意
，持蘇仁志之保險單向新光人壽保險公司貸款二十五萬元，並於新光人壽保險公司之
保險單借款借據上，偽簽蘇仁志之署押二枚及蓋用偽造之印文二枚，並持保險單借款
借據向新光人壽保險公司借款，使該公司承辦人員誤以為係蘇仁志持保險單借款，遂
將貸與款項匯入蘇仁志在台南市第六信用合作社淵東分社帳戶內，被告旋於九十年十
一月二十日至蘇仁志家，向蘇仁志配偶吳美秀訛稱係轉帳錯誤，要求吳美秀將所得款
項再轉入不知情之被告友人劉素慈帳戶，被告復將二十五萬元由前開帳戶中領出花用
。被告於九十一年三月十二日，明知其已遭新光人壽保險公司開除，已不得再向保戶
收取保費，仍假冒新光人壽保險公司業務員之身分，至蘇仁志家向蘇仁志之配偶吳美
秀收取保費，致吳美秀陷於錯誤而交付一萬九千六百零八元。嗣吳美秀發覺保費金額
有異，向新光人壽保險公司查詢而得知上情。(三)、被告因保險業務之故，持有保險客
戶黃進南之保險單及其全戶戶口名簿影本，被告復基於意圖為自己不法所有之概括犯
意，將該戶口名簿影本上所載黃進南長女黃秋雲變造為黃玉雪，並利用不知情之人偽
造黃進南、黃玉雪之印章各一枚。嗣於九十一年一月十七日，被告未經黃進南之同意
，持該保險單及變造後之戶口名簿影本及偽造之印章，向新光人壽保險公司申請保險
契約內容變更，將黃進南新光百齡終身壽險保險單之要保人黃進南變更為黃玉雪，並
於該申請書上偽簽黃進南之署押二枚、印文二枚、黃玉雪之署押一枚及印文一枚，足
以生損害於黃進南、黃玉雪、黃秋雲三人及戶政機關對戶籍管理之正確性。被告於取
得經變更許可而補發之保險單後，繼於九十一年一月二十三日持該補發之保險單，向
新光人壽保險公司貸款十九萬九千元，並於新光人壽保險公司之保險單借款借據上，
偽簽黃進南、黃玉雪之署押各一枚及偽造其二人之印文各一枚，足生損害於黃進南及
黃玉雪，被告並持以向新光人壽保險公司行使，使該公司承辦人員誤以為係黃玉雪持
保險單借款，遂將貸與之款項匯入不知情之黃玉雪安南郵局帳戶內（黃玉雪經被告之
要求提供上開帳戶供被告使用），被告隨即將上開金額領出花用。嗣經黃進南及新光
人壽保險公司安順收費處主任宮台德查悉上情。(四)、被告復於九十年間，基於偽造文
書及詐欺取財之概括犯意，(1)、未得保戶黃麗如之同意，利用持有黃麗如如原判決事
實欄所載二張保險單之機會，委由不知情之人偽刻黃麗如印章一枚，於九十年九月二
十四日，偽填黃麗如解約退還金之申請書二張，並於申請書上偽簽黃麗如之署押六枚
及偽蓋印文六枚，持向新光公司辦理解約退保，足生損害於黃麗如，並使新光公司誤
以為係黃麗如本人欲退保，匯入解約金十萬五千二百三十六元至黃麗如之帳戶。嗣被
告另向黃麗如表示該筆款項係公司匯錯，要求黃麗如提領現金逕交與被告，被告因而
詐得上開款項。(2)、未得保戶林順安之同意，向林順安之妻程麗香謊稱欲為其夫辦理
保單附約，進而取得保戶保險單、保戶農會存款帳號等資料後，先委由不知情之人偽
刻林順安印章一枚，隨即未經林順安同意，先後二次利用持有保險單之機會，於新光
人壽保險公司之保險單借款借據上，偽簽林順安之署押四枚及蓋用偽造之印文四枚，
足生損害於林順安，甲○○並將保險單借款借據持以行使，致使新光人壽保險公司陷
於錯誤，分二次各匯入十萬元至林順安之農會帳戶，被告再以前揭公司匯錯款項為由
，要求林順安之妻程麗香提領前開二十萬元交付被告，因而詐得上開二十萬元。(五)、
被告與蔡寶鳳基於意圖為自己不法所有之犯意聯絡，於九十一年八月十三日，先由被
告利用其曾在新光人壽保險公司任職所留存客戶保單資料，向保戶高陳愛子之媳婦楊
雅鳳佯稱公司因要發送紀念品，需要高陳愛子之保單，楊雅鳳因此陷於錯誤而將保單
交與被告，被告即夥同蔡寶鳳將蔡寶鳳之照片交由與之有犯意聯絡綽號「阿發」者之
成年男子，偽造高陳愛子之身分證及將蔡寶鳳之照片貼於該身分證上，並同時由綽號
「阿發」者以被告之照片偽造陳美麗之身分證，足生損害於高陳愛子及陳美麗暨戶政
機關對於戶籍管理之正確性，待身分證件偽造完成後，被告與蔡寶鳳遂於同年月十四
日二十時五十分許，持偽造身分證及高陳愛子之保單，一同前往新光人壽保險公司彰
化服務中心，由蔡寶鳳持偽造之高陳愛子身分證及保單向保險公司人員佯稱為高陳愛
子本人，欲以保單借貸款項，同時被告亦出示偽造之陳美麗身分證與保險公司人員洽
談貸款事宜，後經該服務中心課長張嵩仁發覺有異，而報警處理查獲，並扣得偽造之
高陳愛子及陳美麗身分證各一張、偽刻之高陳愛子印章一枚。(六)、被告基於偽造文書
及意圖為自己不法所有之概括犯意，將其本人照片交與有犯意聯絡之綽號「阿發」者
，以被告之照片偽造成林佳菁之身分證，綽號「阿發」者並將竊得之自小客車車牌Ｙ
２∣２６５９號（所有人為陳淑芬）卸下，改懸掛其所偽造之８Ｑ∣３３９６車牌，
並將引擎號碼偽造為ＲＡ∣ＡＥ１１２８１，將車身號碼偽造為ＰＢＢ００６８５後
，由被告於九十一年八月二十二日十一時許，持經偽造之林佳菁之身分證，駕駛偽造
車牌號碼為八Ｑ∣三三九六號，及偽造引擎號碼為ＲＡ∣ＡＥ一一二八九號之自小客
車，至高雄縣橋頭鄉○○○路一三四號蘇敏雄所經營之億利汽車當鋪典當，被告出示
偽造之林佳菁身分證，偽造之８Ｑ∣３３９６行車執照、出廠證明書、貨物稅完稅照
證及新領牌照登記書，並在當票上偽造林佳菁之指印二枚，致該當鋪負責人蘇敏雄陷
於錯誤，誤以為車主及車籍均為真實，被告因而詐得四十萬元，並足生損害於林佳菁
及監理機關對於車籍管理之正確性。(七)、被告基於偽造文書及詐欺之概括犯意，由與
之有犯意聯絡之綽號「阿發」者，將被告照片黏貼在林幸玉所遺失之身分證上，而變
造林幸玉之身分證一張，又以被告之照片偽造林幸玉之駕駛執照及中華郵政股份有限
公司識別證各一張，足生損害於林幸玉、戶政機關對戶籍管理、監理機關對車籍管理
及中華郵政股份有限公司對員工資料管理之正確性，復由被告委請不知情之人偽刻林
幸玉之印章一枚，(1)、於九十二年三月十九日，以變造之林幸玉身分證向中國國際商
銀永康分行申請開戶，並在存摺類存款綜合約定書上偽簽林幸玉之署押一枚及偽造印
文二枚，足生損害於林幸玉。(2)、於九十二年三月十九日，持變造林幸玉身分證及偽
造林幸玉自小客車（車號六九七八∣ＦＡ）之車籍資料，向聯邦商業銀行有限公司九
如分行（以下稱聯邦銀行）借貸五十萬元，並在借款契約書上偽簽林幸玉之署押二枚
及偽造印文十八枚；在汽車貸款申請書上偽簽林幸玉之署押一枚及偽造印文一枚；在
本票上偽簽林幸玉之署押一枚及偽造印文三枚，致該銀行誤以為借款人及車籍資料均
為真正而出借五十萬元予甲○○，足生損害於林幸玉及監理機關對於車籍管理正確性
，並造成該銀行五十萬元呆帳。(3)、於九十二年三月二十日，以變造林幸玉身分證向
聯邦銀行申請開設活期儲蓄存款帳戶，並在申請書上偽簽林幸玉之署押一枚及印文一
枚，足生損害於林幸玉，又於同年月二十七日向聯邦銀行申辦現金卡，並在申請書上
偽造林幸玉署押一枚，足生損害於林幸玉，被告在取得聯邦銀行現金卡後，於九十二
年四月二日在銀行自動櫃員機，輸入密碼以預借現金，致使自動付款機設備陷於錯誤
而出借現金七萬元得逞。(4)、於九十二年三月二十七日，以變造林幸玉身分證向大眾
商業銀行大昌分行（以下稱大眾銀行）申請現金卡，並在申請書上偽造林幸玉署押一
枚，足生損害於林幸玉，被告在取得大眾銀行現金卡後，於九十二年三月二十七日在
銀行自動櫃員機，輸入密碼以預借現金，致使自動付款機設備陷於錯誤而出借現金六
萬元得逞。(5)、於九十二年四月三日，以變造之林幸玉身分證，向和信電訊股份有限
公司（以下稱和信公司）申辦0000000000及0000000000號行動
電話門號，並在二張申請書上各偽簽林幸玉署押一枚，足生損害於林幸玉，惟上開二
門號均因資料不實，經和信公司發覺而予停話。(6)、於九十二年四月三日，向泛亞電
信股份有限公司申請0000000000號行動電話門號，並在申請書上偽簽林幸
玉之署押一枚。足生損害於林幸玉。(7)、於九十二年四月五日，向台灣大哥大股份有
限公司申辦0000000000號行動電話門號，並在申請書上偽簽林幸玉之署押
一枚，足生損害於林幸玉。(8)、於九十二年四月十四日，持變造林幸玉之身分證，至
高雄市前鎮區○○○路三一一號宗禾租車行欲租賃車輛，並在租車契約書上偽簽林幸
玉之署押二枚，足生損害於林幸玉，經該租車行負責人李坤宗發現被告係持偽造之駕
駛執照，而報警將之查獲，致被告詐騙未得逞。警方並當場扣得變造之林幸玉身分證
一張、偽造之林幸玉識別證及駕駛執照各一張、偽造林順安、羅心謐、張瑞真、劉謹
貞、林美蘭、陳麗郁身分證六張，及偽刻之林順安、羅心謐、張瑞真、劉謹貞、林美
蘭及林幸玉印章六枚。(八)、被告另行起意於九十一年一月三十一日，偽造新光人壽公
司「新光千禧寶終身還本壽險」之保險單（保險單號碼：ＹＢＤ２６０２３），持向
林素香佯稱可為其子葉盈賓辦理「新光千禧寶終身還本壽險」等語，使林素香誤以為
真而辦理投保，被告以此方式向林素香詐取保險費一萬零五百四十二元，足以生損害
於新光人壽公司。(九)、被告因侵占保戶保險費等事，為新光人壽公司解雇並送警究辦
，詎被告竟為逃避警方查緝，於九十一年八月間，與綽號「阿發」者基於共同之犯意
，由被告將其照片交予綽號「阿發」者，用以偽造陳翠蓮之身分證，並持以冒充陳翠
蓮之身分與蔡佳玲交往。復基於概括犯意，先於九十一年十月二十一日中午十二時許
，在台南縣永康市○○路○段九十三號，被告以其所有之車牌號碼ＵＯ∣１９５８號
自小客車，以動產抵押之方式，向安泰商業銀行股份有限公司（以下稱安泰銀行）辦
理貸款時，於貸款暨動產抵押契約書上之甲方連帶保證人欄，偽簽陳翠蓮之署押。後
於九十一年十一月十八日，在台南市○○路三０七號亞沛通訊行，在泛亞電信股份有
限公司（以下稱泛亞電信公司）用戶申請書上之申請人簽章欄內偽簽陳翠蓮之署押，
持向泛亞電信公司申辦行動電話，致泛亞電信公司人員信以為真，而給予00000
00000號行動電話門號，足生損害於安泰銀行、泛亞電信公司及陳翠蓮。(十)、被
告承前偽造文書及詐欺之概括犯意，由與之有犯意聯絡之綽號「阿發」者，以被告之
照片偽造成鄭招治、趙秀蘭之身分證，綽號「阿發」者並將竊得之二輛自小客車，其
上之車牌ＤＶ∣４９６９、ＤＶ∣４９７５卸下，分別改懸所偽造之Ｃ４∣８５７９
、Ｘ６∣０６７６車牌，並將上開車輛之引擎號碼分別偽造為ＲＡ∣ＡＡ０５８５０
、ＲＡ∣ＡＡ０６８９２，復將車身號碼分別偽造為ＰＡ０４８４４、ＰＡ０５８９
３後，由被告(1)、於九十一年八月十七日下午六時許，駕駛懸掛偽造車牌號碼為Ｃ４
∣８５７９之自小客車，至高雄市三民區○○○路八六一號田法忠所開設之茂盛汽車
當鋪典當，並持偽造之鄭招治身分證及Ｃ４∣８５７９行車執照、新領牌照登記書、
貨物稅完稅照證等文件行使，復在押當車輛切結書上偽冒鄭招治之署押持交田法忠，
使田法忠信以為真而應允其典當，並交付三十六萬元予被告。(2)、於九十一年八月十
七日上午十一時許，駕駛懸掛偽造車牌號碼為Ｘ６∣０６７６之自小客車，至高雄市
三民區○○路三二七號陳裕燦所經營之正新汽車當鋪典當，並持偽造之趙秀蘭身分證
及Ｘ６∣０６７６行車執照、新領牌照登記書、貨物稅完稅照證等文件行使，復在當
票上偽冒趙秀蘭之署押，使陳裕燦陷於錯誤而交付三十八萬元，足以生損害於鄭招治
、趙秀蘭及監理機關對於車籍管理之正確性。(十一)、被告與綽號「阿發」者承前偽造文
書及詐欺之概括犯意聯絡，由被告將其照片交予綽號「阿發」者，用以偽造呂春寶之
身分證並持以行使，(1)、於九十一年九月十一日，由被告委請不知情之人偽刻呂春寶
之印章二枚，以偽造之呂春寶身分證分別至安泰商業銀行台南分行及台北銀行台南分
行申請開戶，並在印鑑卡上偽冒呂春寶之署押及偽造印文，足以生損害於呂春寶。(2)
、於九十一年九月二十四日，持偽造之呂春寶身分證，以保單遺失為由，向國泰人壽
保險股份有限公司（以下稱國泰人壽公司）職員曾杜麗碧申請補發，於保單補發申請
書上偽冒呂春寶之署押，使曾杜麗碧不疑有詐予以補發，交予如原判決附表五所示之
保單共十二筆。復於九十一年十月四日，以如原判決附表五編號一至六之保單，向國
泰人壽公司申請貸款，並於保單借款借據上偽冒呂春寶之署押，致國泰人壽公司誤以
為真，而貸予七十七萬元。又於九十一年十月九日，以如原判決附表五編號七至八之
保單，以同樣方法向國泰人壽公司申請貸款二萬八千元。被告於上開二次貸款中，並
要求國泰人壽公司將貸予之款項分別撥入前揭偽冒呂春寶名義開設之帳戶中，足以生
損害於呂春寶等情。因而撤銷第一審關於變造公文書部分之判決，改判依牽連犯論處
被告共同意圖供行使之用而偽造有價證券罪刑，固非無見。
惟查：(一)、有罪判決書所記載之犯罪事實，為論罪科刑適用法律之基礎，故凡與適用
法令有關之重要事項，必須詳加認定，明確記載，然後於理由內敘明認定犯罪事實所
憑之證據及認定之理由，始足為適用法令之依據。原判決前揭事實欄(七)、(2)記載：被
告於九十二年三月十九日，持變造林幸玉身分證及偽造林幸玉自小客車（車號六九七
八∣ＦＡ）之車籍資料，向聯邦銀行九如分行借貸五十萬元，並在借款契約書上偽簽
林幸玉之署押二枚及偽造印文十八枚；在汽車貸款申請書上偽簽林幸玉之署押一枚及
偽造印文一枚；在本票上偽簽林幸玉之署押一枚及偽造印文三枚，致該銀行誤以為借
款人及車籍資料均為真正而出借五十萬元予被告，足生損害於林幸玉及監理機關對於
車籍管理正確性，並造成該銀行五十萬元呆帳等情。然被告在本票上偽簽林幸玉之署
押一枚及偽造印文三枚，其究係偽以林幸玉名義為本票之發票人？抑係偽以林幸玉名
義在本票上背書？苟被告係偽以林幸玉名義為本票之發票人，則該本票上其他必要記
載事項是否已經記載完備？苟被告係偽以林幸玉名義為本票之發票人，且該本票上其
他必要記載事項復已記載完備，則被告所偽造林幸玉名義之本票，何以得不依刑法第
二百零五條之規定宣告沒收？上情與本件事實如何及如何為法律之適用攸關，自應詳
細認定明確記載。原判決事實欄關於上情未依卷附本票（高雄市政府警察局前鎮分局
高市警前分三字第０六０一六號卷第二十三｜三頁）詳為記載認定，不足為適用法律
之依據，已有未合。乃原判決復又逕於理由欄說明：被告前開所為係犯刑法第二百零
一條第一項偽造有價證券等罪（原判決第二十二頁第四至七行）；如原判決附表六事
實欄編號九物品名稱欄(2)，其內所載之本票上偽造林幸玉署押一枚、印文三枚，應依
刑法第二百十九條規定沒收（原判決第二十四頁第十四至十五行）等情。其事實欄之
記載與理由欄之說明不盡一致，本院無從判斷其適用法律是否有當，亦有未洽。(二)、
有罪判決書之事實一欄，為判斷其適用法令當否之準據，法院應將依職權認定與論罪
科刑有關之事實，翔實記載，然後於理由內逐一說明其憑以認定之證據，並使事實認
定與理由說明，互相適合，方為合法。倘事實認定與理由說明，不相一致，或事實與
理由欄內之記載，前後齟齬，按諸刑事訴訟法第三百七十九條第十四款後段規定，均
屬判決理由矛盾之當然違背法令。(1)、刑法上之連續犯，須行為人基於概括犯意，連
續數行為而犯同一構成要件罪名者，始足當之。原判決前揭事實欄(八)記載：被告另行
起意於九十一年一月三十一日，偽造新光人壽公司「新光千禧寶終身還本壽險」之保
險單（保險單號碼：ＹＢＤ２６０２３），持向林素香佯稱可為其兒子葉盈賓辦理「
新光千禧寶終身還本壽險」等語，使林素香誤以為真而辦理投保，被告以此方式向林
素香詐取保險費一萬零五百四十二元，足以生損害於新光人壽公司等情，是否認定被
告為該部分犯行並非基於概括之犯意，而係另行起意為之應予分論併罰？乃理由欄復
又說明：被告上開所為係犯刑法第二百十六條、第二百十條之行使偽造私文書罪、第
三百三十九條第一項之詐欺取財罪（原判決第二十二頁第七至九行），其行使偽造私
文書、詐欺取財等犯行，均時間緊接，觸犯構成要件相同之罪名，顯係基於概括犯意
為之，應各依刑法第五十六條之規定，論以一罪並加重其刑（原判決第二十三頁第四
至八行）等情，是否說明被告係基於概括之犯意為前開犯行，應依連續犯論以一罪並
加重其刑？其事實欄之記載與理由欄之說明不盡一致，尚有未合。(2)、原判決前揭事
實欄(六)記載：被告基於偽造文書及意圖為自己不法所有之概括犯意，將本人的照片交
由與之有犯意聯絡之綽號「阿發」者，以被告之照片偽造成林佳菁之身分證，綽號「
阿發」者並將竊得之自小客車車牌Ｙ２∣２６５９號（所有人為陳淑芬）卸下，改懸
掛其所偽造之８Ｑ∣３３９６車牌，並將引擎號碼偽造為ＲＡ∣ＡＥ１１２８１等情
，是否認定綽號「阿發」者所偽造之汽車引擎號碼為「ＲＡ∣ＡＥ１１２８１」？乃
原判決事實欄復又記載：被告於九十一年八月二十二日十一時許，持經偽造之林佳菁
之身分證，駕駛偽造車牌號碼為８Ｑ∣３３９６號，及偽造引擎號碼為ＲＡ∣ＡＥ１
１２８９號之自小客車，至高雄縣橋頭鄉○○○路一三四號蘇敏雄所經營之億利汽車
當鋪典當等情，是否復又認定上訴人所典當之自小客車，其引擎號碼為「ＲＡ∣ＡＥ
１１２８９」？其事實欄前後之認定記載不盡一致，已有未合。而上情與本件事實如
何及如何為法律之適用攸關，自應詳予調查釐清。乃原審對上情未詳予調查釐清，即
逕予理由欄說明如原判決附表六事實欄八，其內所示之偽造引擎號碼「ＲＡ∣ＡＥ１
１２８９」一枚，係被告等所有供犯罪所用或犯罪預備之物，應予宣告沒收（原判決
第二十四頁第十五至十八行），其事實欄之記載與理由欄之說明不盡一致，亦有未洽
。(3)、原判決前揭事實欄(九)記載：……被告以其所有之車牌號碼ＵＯ∣１９５８號自
小客車，以動產抵押之方式，向安泰銀行辦理貸款時，於貸款暨動產抵押契約書上之
甲方連帶保證人欄，偽簽陳翠蓮之署押。於九十一年十一月十八日，在台南市○○路
三Ｏ七號亞沛通訊行，在泛亞電信公司用戶申請書上之申請人簽章欄內偽簽陳翠蓮之
署押，持向泛亞電信公司申辦行動電話，致泛亞電信公司人員信以為真，而給予00
00000000號行動電話門號，足生損害於安泰銀行、泛亞電信公司及陳翠蓮等
情，是否認定被告並未在安泰銀行貸款暨動產抵押契約書上偽造陳翠蓮之印文，亦未
在泛亞電信公司用戶申請書上偽造陳翠蓮之指印？乃原判決理由欄復又說明：如原判
決附表六事實欄十一所載之貸款暨動產抵押契約書上偽造陳翠蓮印文一枚、泛亞電信
用戶申請書上偽造陳翠蓮指印一枚等，應依刑法第二百十九條規定沒收（原判決第二
十四頁第十四至十五行），且於主文欄內亦為相同之諭知等情。其事實欄之記載與理
由欄之說明不盡相符，有欠允當。(三)、偽造之印章、印文或署押，不問屬於犯人與否
沒收之，刑法第二百十九條定有明文。原判決前揭事實欄(十一)認定被告委請不知情之人
偽刻呂春寶之印章二枚等情，苟屬無訛。則上開印章既均係上訴人所偽造，其未依法
諭知沒收，復未就該部分說明何以不為沒收之理由（原判決第二十五頁第一至六行）
，自屬於法有違。檢察官上訴意旨指摘原判決關於此部分不當，尚非全無理由，應認
有撤銷發回更審之原因。被告牽連犯刑法第三百三十九條第一項詐欺取財、刑法第三
百三十九條之二第一項以不正方法由自動付款設備取得財物、刑法第二百十六條、第
二百十二條行使偽造特種文書、刑法第三百三十九條第三項、第一項詐欺取財未遂等
罪部分，雖屬刑事訴訟法第三百七十六條第一款、第四款所規定不得上訴第三審法院
之案件。然原審係依牽連犯從一重之偽造有價證券罪處斷；檢察官並就原判決關於偽
造有價證券部分提起上訴。基於審判不可分原則，被告所犯上開各罪部分，應併予撤
銷發回，附此敘明。
據上論結，應依刑事訴訟法第三百九十七條、第四百零一條，判決如主文。
中　　　華　　　民　　　國　　九十三　　年　　　五　　　月　　 十三 　　日
                              最高法院刑事第三庭
                                  審判長法官  林　茂　雄
                                        法官  張　祺　祥
                                        法官  洪　佳　濱
                                        法官  郭　毓　洲
                                        法官  吳　三　龍
      右正本證明與原本無異
                                              書  記  官
中　　　華　　　民　　　國　　九十三　　年　　　五　　　月　　 十九 　　日
                                                                       ：
